【裁判字號】    98,審易,220
【裁判日期】    980410
【裁判案由】    詐欺
【裁判全文】
臺灣桃園地方法院刑事判決             98年度審易字第220號
公  訴  人  臺灣桃園地方法院檢察署檢察官
被      告  丁○○
            丙○○
上列被告因詐欺案件，經檢察官提起公訴（97年度偵字第18314
號），被告於本院準備程序進行中，就被訴事實為有罪之陳述，
經本院告知簡式審判程序意旨，並聽取公訴人及被告之意見後，
本院合議庭裁定改依簡式審判程序審理，茲判決如下：
    主    文
丁○○共同連續意圖為自己不法之所有，以詐術使人將本人之物
交付，累犯，處有期徒刑拾月，減為有期徒刑伍月，如易科罰金
，以銀元佰元即新臺幣玖佰元折算壹日。
丙○○共同連續意圖為自己不法之所有，以詐術使人將本人之物
交付，處有期徒刑壹年肆月，減為有期徒刑捌月。
    事實及理由
一、犯罪事實：緣丁○○前於民國92年間因恐嚇案件，經本院以
    92年度桃簡字第1094號判決判處有期徒刑2 月確定，於92年
    12月23日經易科罰金而執行完畢（於本案構成累犯）。詎其
    仍不知悔改，與丙○○共同意圖為自己不法所有，基於詐欺
    取財之犯意聯絡，於95年6 月下旬，推由丁○○以新臺幣（
    下同）10,000元之代價，向戴書榕（另經本院以96年度桃簡
    字第2974號判決判處有期徒刑3 月，緩刑3 年）收購其所申
    辦之中華郵政股份有限公司大園郵局局號0000000 號、帳號
    0000000 號帳戶之存摺、印章、提款卡及密碼。丁○○與丙○○所屬詐騙集團之某不詳姓名、年籍之成員，(一)先於95年
    6 月下旬，利用電腦網路與甲○○交談，佯以匯款後能與女
    子出遊為餌，致甲○○陷於錯誤，依該詐騙集團成員指示，
    於95年6 月30日上午9 時許，接續匯款1,000 元及773,500
    元至戴書榕上開帳戶；(二)復於95年6 月30日上午9 時許，撥
    打電話向乙○○佯稱其中獎，致乙○○陷於錯誤，而依該詐
    騙集團成員電話指示，於同日分別匯款1,000,000 元、911,
    000 元至戴書榕前揭帳戶及李家彥（檢察官另為不起訴處分
    ）申辦之中華郵政股份有限公司中和泰和街郵局局號000000
    0 號、帳號0000000 號帳戶內（起訴書誤載為中國信託商業
    銀行中和分行帳號000000000000號帳戶）。並由丁○○出面
    確認戴書榕是否願意以本人之名義提領上開詐騙贓款（即擔
    任俗稱「車手」之角色），並承諾事成之後，會給予15,000
    元之代價。待戴書榕同意後，即由丙○○搭載其所屬詐欺集
    團之人員及戴書榕，先於96年6 月30日上午10時45分至53分
    許，至位於桃園縣桃園市○○路○ 段372 號之大業郵局內，
    由戴書榕以本人跨行臨櫃提款方式提領甲○○所匯入之其中
    743,000 元後，當場交付丙○○及其所屬詐欺集團之人員收
    執。後於96年6 月30日13時55分至14時15分許，戴書榕另至
    位於桃園縣龜山鄉○○街120 號之龜山民安街郵局內，欲再
    以本人跨行臨櫃提款方式提領上開匯入其帳戶款項中之930,
    000 元贓款時，因其前開帳戶已經列為警示帳戶，而未能領
    得該款。
二、證據名稱：
  (一)被告丁○○及丙○○於本院審理時之自白。
  (二)證人戴書榕於警詢及檢察官偵查時之證述。
  (三)被害人甲○○及乙○○於警詢時之指述。
  (四)中華郵政股份有限公司桃園郵局函及所附戴書榕上開帳戶之
    開戶資料、查詢帳戶最近交易資料各1 份、戴書榕提領過程
    監視鏡頭翻拍照片8 張、中華郵政股份有限公司板橋郵局函
    及所附李家彥上開帳戶之查詢客戶基本資料、查詢帳戶最近
    交易資料各1 份、第一商業銀行跨行匯款單影本2 份及郵政
    國內匯款執據影本2 份。
  (五)臺灣高等法院被告前案紀錄表各1 份。
三、新舊法比較：
    查被告行為後，刑法於94年2 月2 日公布，於95年7 月1 日
    施行之，而行為後法律有變更者，適用行為時之法律，但行
    為後之法律有利於行為人者，適用最有利於行為人之法律，
    修正後刑法第2 條訂有明文。此條規定乃與刑法第一條罪刑
    法定主義契合，而貫徹法律禁止溯及既往原則，係規範行為
    後法律變更所生新舊法律比較適用之準據法，是刑法第2 條
    第1 項本身雖經修正，但刑法第2 條第1 項既屬適用法律之
    準據法，本身尚無比較新舊法之問題，應一律適用裁判時之
    修正後之刑法第2 條第1 項規定，以決定適用之刑罰法律，
    先予辨明。又比較時應就「罪刑」有關之共犯、未遂犯、想
    像競合犯、牽連犯、連續犯、結合犯，以及累犯加重、自首
    減輕暨其他法定加減原因（如身分加減）與加減例等一切情
    形，綜其全部「罪刑」之結果而為比較（最高法院95年5 月
    23日，95年度第8 次刑庭會議決議參考）。經查：關於刑
    法刑法第339 條第1 項之詐欺取財罪之法定罰金刑最低度部
    分，由修正前刑法第33條第5 款規定為銀元一元以上，依罰
    金罰鍰提高標準條例第1 條前段提高為10倍（提高後折算為
    新臺幣30元），修正後刑法第33條第5 款則修正為新臺幣一
    千元以上，以百元計算。以行為時法有利於被告。關於共
    犯部分，修正前刑法第28條規定：「2 人以上共同實施犯罪
    之行為者，皆為正犯」，修正後刑法第28條則規定：「2 人
    以上共同實行犯罪之行為者，皆為正犯」，其中「實施」一
    語，涵蓋陰謀、預備、著手及實行之概念在內，其範圍較廣
    ；而「實行」則著重於直接從事構成犯罪事實之行為，其範
    圍較狹，是修正後刑法共同正犯之範圍已有限縮。共同正犯
    之範圍既因此而有變動，自屬犯罪後法律有變更，而非僅屬
    純文字修正（最高法院96年度臺上字第934 號判決參照），
    本案被告之犯罪行為，依新舊法，均成立共同正犯，適用新
    法並無較有利於被告。關於連續犯部分，被告行為後，刑
    法第56條關於連續犯之規定業於95年7 月1 日修正刪除生效
    ，該連續犯規定刪除後，除法理上合於接續犯、包括一罪之
    情形仍可認為構成單一之犯罪外，其於數犯罪行為之情形，
    即應依刑法第51 條 之規定予以分論併罰，此刪除雖非犯罪
    構成要件之變更，但顯已影響行為人刑罰之法律效果，自屬
    法律有變更，是自應依新法第2 條第1 項規定，比較新、舊
    法何者對被告有利，經比較行為時法與裁判時法，以行為時
    法較有利於被告。綜合上述各條文修正前、後之比較，揆
    諸前揭最高法院決議，綜其全部「罪刑」之結果而為比較，
    以修正前之規定有利於被告，自應依修正後刑法第2 條第1
    項前段規定，適用被告行為時之法律。
四、論罪科刑：
  (一)核被告丁○○及丙○○所為，均係犯刑法第339 條第1 項之
    詐欺取財罪。被告丁○○、丙○○與戴書榕及其他不詳詐欺
    集團成員間，就本件詐欺犯行，具有犯意聯絡及行為分擔，
    為共同正犯。本件被告詐欺甲○○、乙○○雖各使之分2 次
    交付財物，係各該次詐欺取財行為使被害人分次交付財物之
    結果，祇分別成立1 詐欺取財罪。被告先後2 次詐欺取財犯
    行間，時間緊接，手法相同，犯罪構成要件相同，顯係基於
    概括犯意為之，應依修正前刑法第56條之規定，均論以連續
    犯，並均加重其刑。又被告丁○○有上開所載之科刑及執行
    資料，有臺灣高等法院被告前案紀錄表1 份在卷可參，其於
    有期徒刑執行完畢後，5 年內故意再犯本件有期徒刑以上之
    罪，為累犯，應依刑法第47條第1 項之規定，加重其刑。
  (二)爰審酌被告丁○○及丙○○為圖取暴利，竟加入詐欺集團共
    同詐騙被害人財物，雖造成社會治安之危害非輕，惟均於本
    院審理中，已自白犯行，然皆尚未賠償被害人任何損失等一
    切情狀，分別量處如主文所示之刑。
  (三)又按，被告行為後，中華民國九十六年罪犯減刑條例於96年
    7 月16日公布施行，茲本件被告2 人上開所犯之罪之犯罪時
    間，均係96年4 月24日以前，且所犯均非該條例第3 條所列
    不予減刑之罪，均合於減刑條件，依該條例第2 條第1 項第
    3 款之規定，爰各減其宣告刑2 分之1 。
  (四)再按關於易科罰金之折算標準部分，本次刑法修正之比較新
    舊法，應就「罪刑」有關之共犯、未遂犯、想像競合犯、牽
    連犯、連續犯、結合犯，以及累犯加重、自首減輕暨其他法
    定加減原因（如身分加減）與加減例等一切情形，綜其全部
    「罪刑」之結果而為比較，業如前述，然上開最高法院決議
    ，係就刑法修正後有關「罪刑」新舊法應一體適用而為指示
    ，而法院依該原則定其「罪刑」後，就有期徒刑、拘役如易
    科罰金，罰金如易服勞役標準之宣告，乃「罪刑執行」之層
    次，並非「罪刑」之適用，故而，「罪刑」之適用與「罪刑
    之執行」雖分別適用修正前、修正後之刑法，並無同一法律
    割裂適用之疑義，亦無違上開最高法院之決議。是易科罰金
    、易服勞役、緩刑、保安處分之宣告，均涉及裁量權之行使
    ，須於裁量權行使時，方有比較適用問題，此部分得予割裂
    適用，合先敘明。而易科罰金之折算標準，由修正前刑法第
    41 條 第1 項前段規定（得以銀元1 元以上3 元以下折算1
    日），並依修正前罰金罰鍰提高標準條例第2 條規定提高
    100 倍為銀元100 元以上300 元以下（即新臺幣300 元以上
    900 元以下）折算1 日，修正後刑法第41條第1 項前段則修
    正為得以新臺幣1000元、2000元或3000元折算1 日（裁判時
    罰金罰鍰提高標準條例第2 條並已刪除）。行為時法有利於
    被告丁○○，自應依修正後刑法第2 條第1 項前段規定，適
    用被告丁○○行為時之法律，諭知易科罰金之折算標準。本
    件並依前開說明，就被告丁○○上開減得之刑部分，適用修
    正前刑法第41條第1 項前段、修正前罰金罰鍰提高標準條例
    第2 條及前揭減刑條例第9 條之規定，諭知易科罰金之折算
    標準，以示懲儆。
三、應適用之法條：刑事訴訟法第299 條第1 項前段、第273 條
    之1 第1 項、第310 條之2 、第454 條第1 項，現行刑法第
    2 條第1 項前段、第339 條第1 項，修正前刑法第28條、第
    56條、第41條第1 項前段，刑法施行法第1 條之1 第1 項、
    第2 項前段，修正前罰金罰鍰提高標準條例第2條 ，中華民
    國九十六年罪犯減刑條例第2 條第1 項第3 款、第7 條、第
    9 條。
四、如不服本判決，得自收受送達之翌日起10日內向本院提出上
    訴狀（應附繕本），其未敘述上訴理由者，應於上訴期間屆
    滿後20日內補提理由書狀於本院，上訴於臺灣高等法院。
本案經檢察官丁俊成到庭執行職務。
中    華    民    國    98    年       4    月    10  日
                  刑事庭        法  官  林靜梅
以上正本證明與原本無異。
                                書記官  施春祝
中    華    民    國    98    年       4    月    10  日
附錄本案論罪科刑法條：
刑法第339條
意圖為自己或第三人不法之所有，以詐術使人將本人或第三人之
物交付者，處5 年以下有期徒刑、拘役或科或併科1 千元以下罰
金。
以前項方法得財產上不法之利益或使第三人得之者，亦同。
前二項之未遂犯罰之。


司法院資訊處製作；財團法人民間司法改革基金會備份。
